【裁判字號】    98,交聲,1666
【裁判日期】    980512
【裁判案由】    聲明異議
【裁判全文】
臺灣臺中地方法院交通事件事裁定      98年度交聲字第1666號
原處分機關  交通部公路總局臺中區監理所豐原監理站
聲明異議人
即受處分人  甲○○
上列受處分人因違反道路交通管理處罰條例案件，對於交通事件
裁決所98年4月27日所為之處分（豐監稽違字第裁63-HD0000000
號）聲明異議，本院裁定如下：
    主    文
原處分關於吊扣汽車駕駛執照（聯結車職業駕駛執照）壹年部分
撤銷。
甲○○自用小客車駕駛人駕駛汽車，經測試檢定酒精濃度超過規
定標準，吊扣小型車普通駕駛執照壹年。
    理    由
一、原處分機關略以：異議人即受處分人甲○○（以下簡稱受處
    分人）駕駛車牌號碼CV-3732號自用一般小客車，於民國（
    下同）98年1月20日晚上23時53分許，在台中縣清水鎮○○
    路與中橫11路口處，因「酒後駕車，酒精濃度測定值0.65MG
    /L」之違規，為台中縣警察局清水分局大秀派出所以中縣警
    交字第HD0000000號舉發違反道路交通管理事件通知單舉發
    ，受處分人係違反道路交通管理處罰條例第35條第1項第1款
    規定，本站於98年4月27日以豐監稽違字第裁63-HD0000000
    號裁決書，裁處吊扣汽車駕駛執照12個月，並施以道安講習
    ，受處分不服聲明異議。查受處分人向公路監理機關申請登
    記，考驗及格後發給汽車駕駛執照，即為駕駛汽車之許可憑
    證，因取得高一級車類之駕駛資格者，應換發駕駛執照，並
    准其駕駛較低級車類之車輛，已領有職業聯結車駕駛執照者
    ，得駕駛小型車。準此，受處分人即非無照駕駛情形，目前
    公路監理機關實際上僅核給最高級汽車駕駛執照一張，且本
    件酒駕違規或應剝奪其用路權，故本站裁決吊扣其職業聯結
    車駕駛執照等語。
二、受處分人則以：道路交通管理處罰條例第68條業經修正刪除
    吊扣各級駕駛執照，受處分人駕駛自小客車違規，遭吊扣職
    業聯結車駕駛執照處分為不當，且有違行政程序法第7條規
    定，請求撤銷原處分關於扣吊職業聯結車駕駛執照一年部分
    等語，聲明異議。
三、按汽車駕駛人，飲用酒類或其他類似物後其吐氣所含酒精濃
    度超過每公升零點二五毫克或血液中酒精濃度超過百分之零
    點零五以上者，不得駕車；又汽車駕駛人，駕駛汽車經測試
    檢定酒精濃度超過規定標準者，處新台幣一萬五千元以上六
    萬元以下罰鍰，並當場移置保管該汽車及吊扣其駕駛執照一
    年，雖為道路交通安全規則第114條第2款及道路交通管理處
    罰條例第35條第1項第1款所明定。惟查:
（一）按道路交通管理處罰條例第68條業於94年12月14日公布修
      正，並自95年3月1日施行。修正前該條係規定「汽車駕駛
      人，因違反本條例及道路交通安全規則之規定，受吊扣或
      吊銷駕駛執照處分時，吊扣或吊銷其持有各級車類之駕駛
      執照」，而修正後該條則規定「汽車駕駛人，因違反本條
      例及道路交通安全規則之規定，受吊銷駕駛執照處分時，
      吊銷其持有各級車類之駕駛執照」，其修正理由乃因舊法
      將違法或違規駕駛人所持有之各級車類之駕駛執照一併吊
      扣或吊銷，失之苛酷，影響人民工作及生活甚鉅，故修正
      後道路交通管理處罰條例第68條限縮適用範圍，僅規定受
      吊銷駕駛執照處分時，始吊銷其持有之各級車類之駕駛執
      照，亦即受吊扣駕駛執照處分時，不再吊扣其持有各級車
      類之駕駛執照。次按汽車駕駛人，因違反本條例及道路交
      通安全規則之規定，受吊銷駕駛執照處分時，吊銷其持有
      各級車類之駕駛執照，道路交通管理處罰條例第68條定有
      明文。此規定係於民國94年12月14日修正公布，並於95年
      3月1日施行，而修正前之道路交通管理處罰條例第68條則
      係規定「汽車駕駛人，因違反本條例及道路交通安全規則
      之規定，受吊扣或吊銷駕駛執照處分時，吊扣或吊銷其持
      有各級車類之駕駛執照」，觀其修法意旨，係以「原條文
      將違規駕駛人所持有之各級車類駕駛執照一併吊扣或吊銷
      ，失之過酷，影響人民工作及生活甚鉅」為由，而刪除吊
      扣駕駛人駕駛執照時，「吊扣其持有各級車輛駕駛執照」
      之規定，是依現行道路交通管理處罰條例，已無得吊扣駕
      駛人所持有他級駕駛執照之依據存在，從而，於為吊扣駕
      駛人駕駛執照之處分時，自僅得「吊扣駕駛人違規時所駕
      駛該級車類之駕駛執照」，以限制其繼續駕駛該級車類行
      駛道路之權利。惟若駕駛人並無持有或遭註銷該級車類之
      駕駛執照，並非即無從執行吊扣駕駛執照之處分而不罰，
      僅係如何為適當處分及執行之問題，否則徒使道路交通管
      理處罰條例第35條第1項第1款、第67條第6項規定形同具
      文（臺灣高等法院臺中分院97年度9月份刑事庭庭務會議
      紀錄參照）。況行為人之行為應否受行政處分與其應受之
      行政處分如何執行，係屬不同層面之問題。縱使原處分機
      關所為之處分有逾越法律授權裁罰之範圍，亦僅能就該部
      分違法處分撤銷，另為適當之處分，不得逕行諭知行為人
      之違規行為不罰（本院97年度交抗字第193號、175號、14
      3號、34號、96年度交抗字第1081號、136號裁定相同意旨
      參照）。
（二）本件違規行為係發生於98年1月20日，應依修正後道路交
      通管理處罰條例第68條之規定裁處，修正後道路交通管理
      處罰條例第68條既將吊扣之情形排除，依上揭說明，駕駛
      人受吊扣駕駛執照處分時，不再吊扣其持有各級車類之駕
      駛執照，原處分機關於作成吊扣駕駛執照處分時，自應就
      受處分人所應吊扣之駕駛執照種類予以限定，始符合依法
      行政原則，不能因汽車駕駛人取得高一級車類之駕駛資格
      者，應換發駕駛執照，並准其駕駛較低級車類之車輛，且
      於實務上僅逐級核給汽車駕駛執照一張，致持有較高級車
      類之駕駛執照者，因駕駛較低級車類違規，須吊扣較低級
      車類之駕駛執照時，產生技術層面之困難，而逕行吊扣其
      持有之較高級車類之駕駛執照，而置相關法令於不顧，甚
      或逾越比例原則，侵害人民之工作權。
（三）受處分人持有職業聯結車駕駛執照，於98年1月20日晚上2
      3時53分許駕駛車牌號碼CV-3732號自用一般小客車，在台
      中縣清水鎮○○路與中橫11路口處，因「酒後駕車，酒精
      濃度測定值0.65MG /L」之違規，為台中縣警察局清水分
      局大秀派出所以中縣警交字第HD0000000號舉發違反道路
      交通管理事件通知單舉發，受處分人係違反道路交通管理
      處罰條例第35條第1項第1款規定等情，為原處分機關及受
      處分人所不爭執，並有台中縣警察局清水分局大秀派出所
      98年1月20日中縣警交字第HD0000000號舉發違反道路交通
      管理事件通知單影本在卷可稽。又受處分人目前並無自用
      小客車駕駛執照可供吊扣，原處分機關因此吊扣受處分人
      職業聯結車之駕駛執照，雖可達成完全杜絕受處分人將來
      繼續酒醉駕車之目的，惟亦同時造成剝奪受處分人駕駛職
      業聯結車之結果，對其生活影響甚大，甚而危及其就業謀
      生問題，此所造成之損害，與欲達成目的之利益（限制受
      處分人駕駛自用小客車，以預防酒醉駕駛職業聯結車所造
      成之危害）顯失均衡，復與上揭道路交通管理處罰條例第
      68條之修法意旨亦不相符合，益見其處分違法之處，自有
      未洽。本院核原處分既認受處分人有駕駛自小客車時酒精
      濃度超過規定標準之違規行為，即應依法限制其自小客車
      之駕駛用路權，吊扣其自小客貨車駕駛執照。依上揭說明
      ，受處分人所應受之處分為限制其駕駛普通小型車之權利
      ，亦即應吊扣其小型車普通駕駛執照，方屬合法及妥適。
四、綜上所述，本件原處分機關未審酌受處分人係持有職業聯結
    車駕駛執照，而駕駛自用一般小客車違規，且道路交通管理
    處罰條例第68條規定業已修正如前所述，逕為裁處吊扣「駕
    駛執照十二個月」，將包括受處分人持有各級駕駛執照十二
    個月之駕車行路資格及權利均予剝奪，與上揭修正意旨有違
    ，難認允當，本件聲明異議為有理由，應由本院將原處分關
    於吊扣「駕駛執照十二個月」部分之裁罰撤銷，並就該撤銷
    部分改諭知如主文第二項所示之處分，縱因道路交通主管機
    關對於汽車駕駛執照之管理係採取一照管理原則，未發給駕
    駛人較低等級之駕駛執照，惟此乃屬駕駛執照管理所生之執
    行問題，宜由道路交通主管機關本於職權妥適處理，尚難僅
    因無法執行，即率行就吊扣駕駛執照部分之處分諭知不罰。
    至原處分機關另裁處受處分人施以道安講習部分，聲明異議
    意旨並未指摘及此，本院無由審酌，亦併此敘明。
據上論斷，應依道路交通管理處罰條例第87條第2項，道路交通
案件處理辦法第20條，裁定如主文。
中    華    民    國    98    年    5     月    12    日
                      交通法庭  法  官  洪俊誠
上正本證明與原本無異。
如不服本裁定應於送達後5日內向本院提出抗告狀（須附繕本）
。
                                書記官  蕭榮峰
中    華    民    國    98    年    5     月    12    日


司法院資訊處製作；財團法人民間司法改革基金會備份。
